【裁判字號】    99,小上,160
【裁判日期】    991230
【裁判案由】    給付管理費等
【裁判全文】
臺灣臺北地方法院民事判決             99年度小上字第160號
上  訴  人  吳素梅
被上訴人    明皇大廈管理委員會
法定代理人  翁金龍
上列當事人間請求給付管理費事件，上訴人對於中華民國99年10
月21日本院臺北簡易庭99年度北小字第2224號第一審判決提起上
訴，本院判決如下：
    主    文
上訴駁回。
第二審訴訟費用新臺幣壹仟伍佰元由上訴人負擔。
    理    由
一、按對於小額程序之第一審裁判之上訴，非以其違背法令為理
    由，不得為之；又提起上訴，上訴狀內應記載上訴理由，表
    明原判決所違背之法令及其具體內容，暨依訴訟資料合於該
    違背法令之具體事實，民事訴訟法第436條之24第2項、第43
    6條之25分別定有明文。且所謂違背法令，依同法第436條之
    32第2項準用第468條、第469條第1款至第5款規定，即依同
    法第468條規定，判決不適用法規或適用不當者，為違背法
    令；依同法第469條規定，判決有該條所列第1款至第5款情
    形之一者，為當然違背法令。是當事人於小額訴訟程序提起
    上訴，如以同法第469條所列第1至5款為理由時，其上訴狀
    或理由書應表明該判決有合於各該條款規定情形之具體內容
    ，及係依何訴訟資料合於該違背法令之具體事實。如依同法
    第468條規定，以原判決有不適用法規或適用法規不當為理
    由時，其上訴狀或理由書應表明該判決所違背之法令條項，
    或有關判例、解釋字號，或成文法以外之習慣或法理等及其
    具體內容，暨係依何訴訟資料合於該違背法令之具體事實。
    上訴狀或理由書如未依上述方式表明，或其所表明者顯與上
    開法條規定不合時，即難認為已合法表明上訴理由，其上訴
    自非合法，最高法院71年台上字第314號著有判例可資參照
    。又對於小額程序之第一審判決，依上訴意旨足認上訴為無
    理由，得不經言詞辯論為之，亦為民事訴訟法第436條之29
    第2款所明定。
二、上訴意旨略以：
(一)、被上訴人於支付命令聲請狀，記載其法定代理人李勁生，於
    民國99年8月31日調解程序時，李勁生自認非被上訴人現任
    之主任委員，被上訴人之主任委員另有其人，足認被上訴人
    於起訴時，未由法定代理人合法代理。嗣李勁生雖於99年10
    月4日更正支付命令狀的記載，惟其陳稱：「我是翁先生的
    代理人，99年1月時翁先生就有當選主委」，而非表明係被
    上訴人之訴訟代理人，原審亦未依法裁定命被上訴人補正，
    足認被上訴人起訴已違反民事訴訟法第469條第4款「當事人
    於訴訟未經合法代理者」之規定，而有當然違背法令之情形
    。
(二)、又被上訴人於支付命令聲請狀，並未檢附任何證物送達上訴
    人，已違反民事訴訟法第266條第4項之規定，原審未查，有
    判決不適用法規或適用不當之違背法令。且被上訴人曾提出
    一份第12屆管理委員會會議記錄為證，惟查，該重要證物被
    上訴人並未將影本送達上訴人，致上訴人無從答辯，實已違
    反「武器平等原則」，而有判決不適用法規或適用不當之違
    背法令。
(三)、且依上開會議記錄「606室設有多家公司行號，來往掛號信
    件頻繁，查核官員不斷，係為有在活動之戶號，主委已在
    99.3.16決定自99.1起應收全費，請蘇管理員補收差額2,640
    元」，是被上訴人空屋管理費有減半徵收之規定，上訴人所
    有之系爭房屋既自95年1月起即成無人居住承租使用之空屋
    ，上訴人因不知被上訴人有此規定，直至閱卷後始得知，致
    未能於原審提出抗辯，此為新發現之新事實、新證據，且對
    上訴人有利，被上訴人以全額管理費起訴請求上訴人給付，
    其已違反大廈規約或決議規定，實無理由，自應予駁回。詎
    原判決未積極查明，未於判決理由記載其意見，實有判決不
    備理由之當然違背法令及判決不適用法規或適用不當之違背
    法令。
(四)、綜上，為此特於法定期間內依法提起上訴等語。並聲明：1.
    原判決廢棄；2.前開廢棄部分，被上訴人第一審之訴及假執
    行之聲請均駁回（原判決係依職權宣告假執行，被上訴人並
    未聲請，上訴人關於假執行聲請部分顯有誤會）。
三、本件未經言詞辯論，故被上訴人未於本院提出書狀或言詞陳
    述其答辯聲明、理由。
四、按對於小額程序之第一審裁判之上訴，非以其違背法令為理
    由，不得為之，民事訴訟法第436條之24第2項定有明文。又
    對於小額程序之第一審判決，依上訴意旨足認上訴為無理由
    ，得不經言詞辯論為之，民事訴訟法第436條之29第2款亦有
    明定。而所謂判決違背法令，係指原判決有不適用法規或適
    用不當之情形，若僅係取捨證據、認定事實等屬於原審法院
    職權行使之事項，除有認定違法之情形外，應不生違背法令
    之問題，最高法院著有28年上字第1515號判例可據。本件上
    訴人提起上訴，形式上既已具體指摘原審判決理由有違背法
    令之情事，應認尚符合民事訴訟法第436條之24第2項對於小
    額程序第一審判決，須以違背法令為理由方得提起上訴之規
    定，其提起上訴，即屬合法。然查：
(一)、按書狀不合程式或有其它欠缺者，審判長應定期間命其補正
    ；書狀之欠缺，經於期間內補正者，視為補正之書狀，與最
    初提出同，民事訴訟法第121條第1項、第3項定有明文。本
    件被上訴人對上訴人聲請核發支付命令，上訴人之法定代理
    人固有誤載，惟上訴人聲明異議後，支付命令之聲請視為起
    訴，本院本得於訴訟程序中依職權調查一般訴訟要件是否具
    備。嗣於調解程序，被上訴人之訴訟代理人李勁生出具之委
    任狀，已載明被上訴人之法定代理人為翁金龍，並在報到單
    上更正被上訴人之法定代理人為翁金龍，復於言詞辯論期日
    更正被上訴人之法定代理人為翁金龍，有報到單及言詞辯論
    筆錄在卷可稽（原審卷第9頁、第32頁），支付命令所載被
    上訴人法定代理人之瑕疵已補正，並無未經合法代理之情形
    ，本院99年度北小字第2224號判決亦列被上訴人之法定代理
    人為翁金龍，訴訟代理人李勁生，故本件訴訟並無未經合法
    代理之情形，是上訴人徒以支付命令之誤載，指摘原審判決
    有訴訟未經合法代理之情形，顯無理由。
(二)、又法院應不訊問債務人，就支付命令之聲請為裁定；債務人
    對於支付命令之全部或一部，得於送達後二十日之不變期間
    內，不附理由向發命令之法院提出異議，民事訴訟法第512
    條、第516條第1項亦定有明文。又當事人依同法第265條、
    第266條固有將書狀、書證之繕本、影本直接通知他造之規
    定，惟此僅係為當事人便利及節省時間、勞費起見，89年修
    法時，將由法院送達他造之規定，修正為亦得由當事人直接
    將之送達他造，屬當事人進行訴訟之協力義務。況當事人提
    出於法院之附屬文件原本，他造（即上訴人）得請求閱覽；
    當事人得向法院書記官聲請閱覽、抄錄或攝影卷內文書，或
    預納費用聲請付與繕本、影本或節本，同法第120條第1項、
    第242條第1項亦分別定有明文，是被上訴人縱有未將書狀、
    證物、書證之繕本、影本送達上訴人之情形，亦非判決不適
    用法規或適用不當之違背法令，與違背法令無涉，上訴意旨
    此部分指摘，亦顯無理由。
(三)、再按小額事件之上訴程序，並未準用民事訴訟法第469條第6
    款規定，因之，判決不備理由或理由矛盾不得為小額事件上
    訴第二審之理由。上訴人以原審判決未就被上訴人空屋管理
    費有減半徵收之規定，此項上訴人閱卷後始新發現之新事實
    、新證據，未於判決理由記載其意見，遽准許被上訴人以全
    額管理費命上訴人給付，有判決不備理由之違誤云云，並據
    以提起上訴，此項上訴理由顯非適法。
五、綜上所述，上訴人自95年1月起至99年6月止，共積欠被上訴
    人管理費68,400元、清潔費6,890元，總計75,290元，迄未
    清償等情，從而，被上訴人依公寓大廈管理條例第21條規定
    ，請求上訴人給付75,290元及自支付命令送達翌日即99年7
    月10日起至清償日止，按年息5％計算之法定遲延利息，為
    有理由，應予准許。原審判令上訴人全數給付，並依職權宣
    告假執行，於法並無違誤。從而，原判決並無上訴人所指違
    背法令情事，上訴人提起本件上訴，依其上訴意旨足認上訴
    為無理由，爰依民事訴訟法第436條之29第2款規定，不經言
    詞辯論，逕以判決駁回。
六、上訴人應負擔之訴訟費用額確定為如主文第2項所示金額。
七、據上論結，本件上訴顯無理由，依民事訴訟法第436條之32
    第1項、第2項、第449條第1項、第436條之29第2款、第78條
    、第436條之19第1項，判決如主文。
中    華    民    國    99    年    12    月    30    日
                  民事第一庭審判長法  官  朱漢寶
                                  法  官  洪文慧
                                  法  官  楊晉佳
以上正本係照原本作成。
本件不得上訴。
中    華    民    國    99    年    12    月    30    日
                                  書記官  蘇炫綺

司法院資訊處製作；財團法人民間司法改革基金會備份。
